最高法院刑事判決　　　　　　一○○年度台上字第一三三六號
上　訴　人　台灣高等法院高雄分院檢察署檢察官 
上　訴　人
即　被　告　林邦彥
選任辯護人　林樹根律師
　　　　　　洪茂松律師
　　　　　　邱麗妃律師
上列上訴人等因被告妨害性自主案件，不服台灣高等法院高雄分
院中華民國九十八年十月七日第二審判決（九十八年度上訴字第
一一三二號，起訴案號：台灣高雄地方法院檢察署九十七年度偵
字第七九七一號），提起上訴，本院判決如下：
    主  文
上訴駁回。
    理  由
按刑事訴訟法第三百七十七條規定，上訴於第三審法院，非以判
決違背法令為理由，不得為之。是提起第三審上訴，應以原判決
違背法令為理由，係屬法定要件。如果上訴理由書狀並未依據卷
內訴訟資料，具體指摘原判決不適用何種法則或如何適用不當，
或所指摘原判決違法情事，顯與法律規定得為第三審上訴理由之
違法情形，不相適合時，均應認其上訴為不合法律上之程式，予
以駁回。本件原判決維持第一審論處上訴人即被告林邦彥犯強制
性交罪刑之判決，駁回其在第二審之上訴，已詳敘認定犯罪事實
所憑之證據及其認定之理由，對於被告辯稱被害人Ａ女（真實姓
名、年籍詳卷）有同意其靈療之方式，過程中其未以手搓揉Ａ女
乳房，亦未以手指沾染不明液體侵入Ａ女陰道內云云，如何不足
採信，亦已依據卷內資料，詳予指駁。檢察官上訴意旨略稱：原
判決未說明被告以手指侵入Ａ女性器，是否非基於正當目的、是
否為滿足其性慾之理由，亦未敘明被告所使用違反被害人意願之
手段及理由，均有理由不備之違法；原判決以靈療之時為被告犯
罪之時點，及以被告警詢供述為據，說明其坦承以手指伸入被害
人陰道內，有適用法則不當及理由矛盾之違法云云。被告上訴意
旨略稱：原審未向高雄市立聯合醫院查詢Ａ女指述遭被告以手指
摳挖其陰道十餘分鐘，且感覺疼痛，是否仍有可能處女膜保持完
整及陰道未受傷，有證據調查未盡之違法；Ａ女處女膜既仍完整
，原判決認定被告有以手指侵入Ａ女陰部之行為，顯違經驗法則
，且卷附驗傷診斷書無Ａ女陰部受傷之記載，原判決未說明不予
採納之理由，有判決不載理由之違法云云。惟查：(一)、犯罪事實
之認定、證據之取捨及證明力之判斷，俱屬事實審法院之職權，
苟其取捨判斷不違背經驗法則與論理法則，即不能指為違法。本
件原判決已敘明依憑被告供承Ａ女有至其開設之「玄靈殿」神壇
求診，其依神佛指示搓按Ａ女卵巢部位穴道等供詞，證人即被害
人Ａ女、證人蘇ＯＯ、Ｂ男（真實姓名詳卷）分別於警詢、偵審
之證詞，佐以卷附被告名片、高雄市立聯合醫院受理疑似性侵害
事件驗傷診斷書、健康檢驗所檢驗報告等證據資料，參互勾稽判
斷，於理由內逐一論述剖明其採證認事之理由，且就摒棄被告否
認犯行之各辯解、證人蘇ＯＯ於第一審否認其警詢陳稱Ａ女於案
發翌日表現不悅之證詞及卷附高雄市立聯合醫院相關函文及驗傷
診斷書，關於以手指動作溫和插入陰道，有可能處女膜仍保持完
整等情，如何不足為被告有利之認定，於理由內為論述、指駁，
並敘明本於調查所得之心證，分別定其取捨而為事實判斷之理由
，所為論斷及說明，無違經驗法則與論理法則，且屬事實審法院
取捨證據職權之適法行使，尚難漫指為違法；未同時說明與判決
本旨無關之證據如何不足採，乃取捨證據之當然結果，尚非理由
不備。原判決已說明如何認定被告基於強制性交之犯意，假借治
療之名，以違反Ａ女意願之方法對其強制性交之理由稽詳，無違
背法令之情形。被告既假藉依神佛指示治療之名，利用治療過程
遂行性侵害之實，所為已符違反被害人之意願之要件，論以強制
性交之罪，無適用法則不當之違法。(二)、刑法第十六章妨害性自
主罪章於民國八十八年四月二十一日修正公布，於刑法第十條第
五項增列「性交」之定義，又為避免基於醫療或其他正當目的所
為之進入性器行為，被解為係刑法所稱之「性交」，另為顧及女
對男之性交及其他難以涵括於「性侵入」之概念，於九十四年二
月二日修正公布，自九十五年七月一日施行之刑法第十條第五項
再修正為：「稱性交者，謂非基於正當目的所為之下列性侵入行
為：
一以性器進入他人之性器、肛門或口腔，或使之接合之行為。
二以性器以外之其他身體部位或器物進入他人之性器、肛門，或
使之接合之行為。」祇要行為人非基於正當目的而為該項所定之
性侵入行為，即屬刑法第十六章妨害性自主罪章所稱之「性交」
，並不以行為人之主觀犯意在滿足其個人之性慾為必要。原判決
已敘明被告假借治療為強制性交之理由，核與上揭條文所稱基於
正當目的即有未合，縱於理由未加以說明，與判決結果不生影響
。原判決既已說明被告以手指伸進Ａ女內褲內為治療已符合強制
性交要件之依據及理由，縱引據被告警詢供述之說明略有不當，
惟綜合卷內其他相關證據，無礙其有強制性交犯罪事實之認定，
該項違誤，與判決本旨不生影響，不得據為第三審上訴之合法理
由。(三)、本院為法律審，應以第二審判決所確認之事實為基礎，
據以判斷原審判決是否違背法令，故於第二審判決後，不得主張
新事實或提出新證據為其第三審之上訴理由。稽之原審筆錄之記
載，被告及其辯護人於辯論終結前，均未聲請上揭高雄市立聯合
醫院函文有如何待調查之事項（見原審卷第二四頁以下、第四五
頁以下各筆錄），審判長於審判期日調查證據完畢時，詢問「尚
有何證據請求調查？」被告及其辯護人均答稱「無」（同上卷第
五一頁）。於上訴本院時，始主張原審有此部分證據調查未盡之
違法云云，顯非依據卷內資料而為指摘。檢察官及被告上訴意旨
，對於原判決究竟如何違背法令，並未依據卷內資料為具體之指
摘，或徒執陳詞，而為否認犯罪之事實爭辯，或對原審採證認事
之職權行使，任意爭執，難謂已符合首揭法定上訴要件，其等上
訴不合法律上之程式，均應予駁回。
據上論結，應依刑事訴訟法第三百九十五條前段，判決如主文。
中    華    民    國  一○○  年    三    月   十七   日
                      最高法院刑事第九庭
                          審判長法官  石  木  欽  
                                法官  洪  佳  濱  
                                法官  韓  金  秀  
                                法官  段  景  榕  
                                法官  周  煙  平  
本件正本證明與原本無異
                                      書  記  官  
中    華    民    國  一○○  年    三    月  二十三  日
                                                       s